【裁判字號】    89,簡上更,1
【裁判日期】    900404
【裁判案由】    
【裁判全文】
臺灣臺東地方法院民事判決  八十九年度簡上更字第一號
    上  訴  人  丙○○○
                乙○○
    被上訴人    甲○○
右當事人間請求清償借款事件，上訴人對於民國八十七年十二月八日本院成功簡易庭
八十七年度成簡字第三十七號第一審判決提起上訴，本院判決如左：
    主      文
原判決關於命上訴人丙○○○給付超過壹拾柒萬壹仟元部分廢棄。
原判決關於命上訴人丙○○○、乙○○應共同給付超過壹拾壹萬柒仟元部分廢棄。
右開廢棄部分，被上訴人在第一審簡易之訴駁回。
其餘上訴駁回。
第二審訴訟費用由上訴人負擔。
    事      實
甲、上訴人方面：
  一、聲明：（一）原判決廢棄。（二）駁回被上訴人在第一審簡易之訴。
  二、陳述：
（一）關於新台幣（下同）二十萬元借款部分：
  １‧此項借款實際上是訴外人莊建國向被上訴人所借，上訴人僅係介紹人。
  ２‧所為提借給建商之支票由來如下：因兩造均在瑞穗向建商購買同一批預售屋分
      期付款，由於路途遙遠，被上訴人委託上訴人代繳，上訴人乙○○才開具取款
      條交給建商，並非被上訴人所說之支票，果如係被上訴人所言，上訴人交付兩
      張面額各十萬元之支票，總計二十四萬元，超過借款二十萬元，顯不合情理，
      所以被上訴人此種說法不能採信。
  ３‧又所謂上訴人提供小客車抵債云云如下：該車係莊建國向車商所購買之二手車
      ，只付一半車款，所以沒過戶，車商又把車討回，後來被上訴人之妻與車商談
      妥，拿甲○○開具支票，面額為未付款，交給車商，因此將車牽回，此時莊建
      國幫忙尋找買主賣掉該車，車款一部份給車商，一部份抵銷莊建國欠款，所以
      被上訴人所謂上訴人提供車輛抵債一事，與實情不符。
（二）關於借款十一萬七千元部分：
  １‧上訴人雖有借款十一萬七千元，但已清償十萬元，被上訴人也承認有收到該款
      ，且有上訴人開據支票存根可證。
  ２‧雖被上訴人舉其證人及其妻張琇瑛證稱，該十萬元係另筆借款，用來購買玉米
      田云云，但光憑其口說，並無佐證，不足為憑，依舉證分配原則，被上訴人應
      舉證證明有此筆債務存在。
  ３‧事實上，兩造於四年合夥承包採收玉米，已陸續分帳完畢，此點上訴人在原審
      有提出相關單據。
  ４‧上訴人為會首，被上訴人有跟會，因為被上訴人得標之後，並未繳納會款，死
      會匯款即由上訴人繳納，以抵銷此筆借款。
（三）本件上訴人甲○○係上訴人丙○○○之胞姊夫，其為挾怒報復，故意提起本件
      訴訟。
  三、證據：提出並聲請訊問證人莊建國、吳添火。
乙、被上訴人方面：
  一、聲明：駁回上訴。
  二、陳述：與原審判決書所載者相同。
  三、證據：援用原審之立證方法。
丙、本院依職權調閱本院八十八年度成調字第五號民事卷宗。
    理      由
一、本件上訴人未於言詞辯論期日到場，核無民事訴訟法第三百八十六條各款所列情
    形，爰依被上訴人之聲請，由其一造辯論而為判決。
二、被上訴人起訴主張上訴人丙○○○於民國（下同）八十五年一月十八日，向其借
    款二十萬元，約定一個月即同年二月十八日清償，期限屆至後，上訴人表示無力
    還債，被上訴人即請上訴人代付房款以抵債，詎上訴人交付其夫即上訴人乙○○
    所簽發面額各為十二萬元之支票兩紙，均遭退票，經被上訴人再次催討，上訴人
    復提供一輛自小客車交與被上訴人處理，表示抵債，惟該車出賣結果，被上訴人
    僅取得二萬九千元，上訴人尚應償還十七萬一千元。上訴人丙○○○另於八十六
    年八月十一日，邀同其夫即上訴人乙○○，共同向被上訴人借款十一萬七千元，
    並約定於八十七年九月十六日清償，然屆期亦未清償，為此請求上訴人應給付借
    款等語。上訴人丙○○○則以二十萬元係訴外人莊建國向被上訴人所借，伊僅係
    介紹人，交付被上訴人處理之車輛亦係莊建國分期付款所購買之車輛，另十萬七
    千元業已償還十萬元等語置辯，上訴人乙○○之抗辯則與被告丙○○○相同。
三、被上訴人請求十七萬一千元部分：
    被上訴人起訴主張上訴人丙○○○於八十五年一月十八日，向其借款二十萬元，
    約定一個月即同年二月十八日清償，期限屆至後，上訴人表示無力還債，被上訴
    人即請上訴人代付房款以抵債，詎上訴人交付其夫上訴人乙○○所簽發面額各為
    十二萬元之支票兩紙，均遭退票，經被上訴人再次催討，上訴人復提供訴外人莊
    建國所有一輛自小客車交與被上訴人處理表示抵債，惟該車出賣結果，被上訴人
    僅取得二萬九千元，上訴人尚應償還十七萬一千元等情，固為上訴人丙○○○所
    否認，然上訴人丙○○○於原審及本院審理時皆自承二十萬元預扣利息後實際為
    十九萬二千元，係匯入其帳戶等語。綜以證人吳添火於原審到庭結證稱兩造皆有
    向證人吳添火買房子，其不知情被上訴人每期十二萬元之付款是上訴人抑或被上
    訴人所付，然八十五年十一月三十日及八十六年一月十五日有收到上訴人乙○○
    所付二張十二萬元之本票等語，核與被上訴人所主張相符。上訴人丙○○○雖辯
    稱系爭借款實際上是訴外人莊建國向被上訴人所借，另因兩造均在瑞穗向建商購
    買同一批預售屋分期付款，由於路途遙遠，被上訴人委託上訴人代繳，上訴人乙○○才開具取款條交給建商，及系爭汽車係莊建國向車商所購買之二手車，只付
    一半車款，所以沒過戶，車商又把車討回，後來被上訴人之妻與車商談妥，拿甲○○開具支票交給車商，因此將車牽回，此時莊建國幫忙尋找買主賣掉該車，車
    款一部份給車商，一部份抵銷莊建國欠款云云，然皆未舉證以實其說，故其辯稱
    尚難採信。被上訴人請求上訴人給付十七萬一千元部分，為有理由，應予准許。
四、被上訴人請求十一萬七千元部分：
    被上訴人起訴主張上訴人丙○○○另於八十六年八月十一日，邀同其夫即上訴人
    乙○○，共同向被上訴人借款十一萬七千元，並約定於八十七年九月十六日清償
    ，然屆期亦未清償等情，為上訴人乙○○及丙○○○所不爭執，上訴人二人先於
    八十八年九月七日具狀辯稱業已清償十萬元，復於九十年一月九日本院審理時辯
    稱上訴人為會首，因被上訴人有跟會，而得標之後並未繳納會款，死會會款即由
    上訴人繳納，以抵銷此筆借款云云，然上訴人對於如何清償此筆借款，應知之甚
    稔，其辯稱卻前後不一，故已難驟予採信，況被上訴人辯以兩造原本有經營合夥
    冷凍事業，被上訴人合夥之部分後來以四十五萬抵給上訴人，上訴人開立三十萬
    元的票未兌現，被上訴人即起訴請求上訴人給付三十萬元，上訴人抗辯被上訴人
    尚積欠二十二萬四千元之會款，經抵銷後，調解成立由上訴人給付被上訴人七萬
    六千元等語，復經本院依職權調閱本院八十八年度成調字第五號民事卷宗核閱無
    誤，此外，上訴人並未就其已清償系爭債務之有利事實舉證以實其說，從而，上
    訴人請求被上訴人請求十一萬七千元部分，於法並無不合，應予准許。
五、按「當事人於言詞辯論時為訴訟標的之捨棄或認諾者，應本於其捨棄或認諾為該
    當事人敗訴之判決。」此民事訴訟法第三百八十四條定有明文。本件被上訴人捨
    棄利息部分之請求，業經記明於筆錄在卷，即應本於被上訴人捨棄為敗訴之判決
    。
六、綜上所述，被上訴人本於借貸之法律關係，請求上訴人丙○○○給付十七萬一千
    元及上訴人乙○○及丙○○○共同給付十一萬七千元及其假執行之宣告，為有理
    由，應予准許。逾此部分所為利息之請求，則因被上訴人之捨棄而無理由，應予
    駁回。原審就超過上開應准許部分，為上訴人敗訴之判決，雖於法有據，然被上
    訴人既於第二審程序進行中為利息部分訴訟標的之捨棄，即應本其捨棄予以廢棄
    改判。而上開應准許之部分，原審判命上訴人給付，並為假執行之宣告及訴訟費
    用之裁判，核無違誤，上訴意指就此部分仍執陳詞，指摘原判決不當，求予廢棄
    ，為無理由，應駁回其上訴。
七、本件判決之基礎事證已臻明確，兩造其餘主張陳述及所提之證據，核與判決無影
    響，無庸一一論列，附此敘明。
八、據上論結，本件上訴為一部有理由，一部無理由，依民事訴訟法第四百三十六條
    之一第三項、第四百四十九條、第四百五十條、第七十九條但書，判決如主文。
中      華      民      國    九十      年      四      月      四      日
                                臺灣臺東地方法院民事庭
~B審判長法官  簡慧娟
~B法      官  黃堯讚
~B法      官  黃莉莉
右為正本係照原本作成
不得上訴
中      華      民      國    九十      年      四      月      六      日
~B法院書記官  彭添財


司法院資訊處製作；財團法人民間司法改革基金會備份。
